【裁判字號】    97,易,637
【裁判日期】    970317
【裁判案由】    詐欺
【裁判全文】
臺灣臺中地方法院刑事判決               97年度易字第637號
公  訴  人  臺灣臺中地方法院檢察署檢察官
被      告  甲○○
上列被告因詐欺案件，經檢察官提起公訴（96年度偵字第27143
號）及移送併辦（臺灣彰化地方法院檢察署96年度偵字第9656號
），本院判決如下：
    主  文
甲○○幫助共同意圖為自己不法之所有，以詐術使人將本人之物
交付，處有期徒刑伍月，如易科罰金，以新臺幣壹仟元折算壹日
。
    事  實
一、甲○○明知將自己之銀行帳戶提供他人使用，足供犯罪集團
    犯罪使用，竟仍基於幫助詐欺取財之犯意，於民國95年11月
    27日至96年7 月13日間某日，在不詳地點，將其所有彰化銀
    行溪湖分行（下稱彰銀溪湖分行）帳號00000000000000號帳
    戶存摺、金融卡及密碼，交予姓名、年籍不詳之成年人使用
    。嗣不詳成年人所屬詐欺集團取得上揭物品，意圖為自己不
    法之所有，基於詐欺取財之犯意聯絡，於下列時、地，為下
    列行為：
  (一)於96年7 月13日17時許，接獲自稱「陳主任」之不詳成年人
    來電，謊稱：購物轉帳時，使用到約定轉帳，會造成連續11
    個月，每月損失新臺幣（下同）1,430 元，需至提款機操作
    ，以減少損失云云，使己○○陷於錯誤，於同日18時35分及
    20時49分，至新竹市○○○路8 號建中郵局及新竹市○○街
    81號武昌街郵局，操作提款機設備，將10,018元及19,777元
    ，共計29,795元匯入甲○○上開帳戶，旋經詐騙集團成員隨
    提領一空。
  (二)於96年7 月13日，詐欺集團所屬不詳成年人見丙○○因上網
    購物而留下行動電話號碼，遂致電丙○○，佯稱網路購物問
    題，使丙○○陷於錯誤，於同日20時30分許操作ATM 提款機
    ，將19,028元匯入甲○○上開帳戶，旋經詐騙集團成員隨提
    領一空。
  (三)於96年7 月13日，接獲詐欺集團所屬不詳成年人來電，佯稱
    ：之前網路購物時，不慎使用錯誤，造成每月均會付款720
    元至其帳戶，需至ATM 操作提款機云云，使戊○○陷於錯誤
    ，於同日20時39分41秒，將22,112元匯入甲○○上開帳戶，
    旋經詐騙集團成員隨提領一空。
  (四)於96年7 月13日，接獲詐欺集團所屬不詳成年人來電，佯稱
    ：其為網路賣家，之前購物發生轉帳問題，郵局會持續扣款
    ，需至ATM 操作提款機，避免持續扣款云云，使乙○○陷於
    錯誤，於同日21時26分30秒許，至臺南縣永康市永康二王郵
    局操作提款機，將29,989元匯入甲○○上開帳戶，旋經詐騙
    集團成員隨提領一空。
    嗣因戊○○、乙○○、己○○及丙○○發現受騙，報警查獲
    ，始悉上情。
二、案經彰化縣警察局溪湖分局報告臺灣彰化地方法院檢察署呈
    請臺灣高等法院檢察署核轉臺灣臺中地方法院檢察署檢察官
    偵查起訴。
    理  由
壹、程序方面：
    按被告以外之人於審判外之言詞或書面陳述，除法律有規定
    者外，不得作為證據。被告以外之人於審判外之陳述，雖不
    符刑事訴訟法第159 條之1 至4 之規定，而經當事人於審判
    程序同意作為證據，法院審酌該言詞陳述或書面陳述作成時
    之情況，認為適當者，亦得為證據。刑事訴訟法第159 條第
    1 項、第159 條之5 第1 項分別定有明文。被害人戊○○、
    乙○○、己○○、丙○○之警詢筆錄，均為被告以外之人在
    審判外之陳述，原不得作為證據，但經被告同意作為證據，
    本院審酌該言詞陳述作成之情況，認為適當，得為證據，合
    先敘明。
貳、實體方面：
一、訊據被告甲○○於本院坦承彰銀溪湖分行帳戶為其申設，及
    被害人戊○○、乙○○、己○○及丙○○各於上揭時、地，
    將款項匯入上開帳戶等情不諱，惟否認有何幫助詐欺取財犯
    行，辯稱：未協助犯罪，之前在臺中工作，將機車停在朝馬
    車站，置物箱內的存摺及卡片遺失，將密碼寫在卡片上。因
    機車無損失，且帳戶內沒錢，故未報案云云（詳本院卷23、
    24頁）。惟查：
  (一)被害人戊○○、乙○○、己○○及丙○○於96年7 月13日遭
    詐騙集團詐騙，各將22,112元、29,989元、29,795元及19,0
    28元匯入被告所有上開帳戶等情，業據被害人戊○○、乙○○、己○○及丙○○於警詢指訴甚詳，並有被害人戊○○匯
    款單2 紙、乙○○銀行交易明細表、己○○自動櫃員機匯款
    單共2 紙、丙○○自動櫃員機匯款單1 紙、被告之上開帳戶
    開戶資料及帳戶往來交易資料在卷可稽，此部分事實，堪以
    認定。
  (二)被告所有上開彰銀溪湖分行帳戶於95年5 月2 日開戶，至95
    年11月27日止，僅有2 筆薪資匯入，及4 次卡片提款紀錄，
    且於95年11月27日以CD提款方式提領206 元後，帳戶內僅餘
    50元，迄96年7 月16日被害人己○○將受騙款項10,018元匯
    入止，均無任何交易紀錄等情，有彰銀溪湖分行96年2 月15
    日彰溪字第0970383 號函附之交易明細表在卷可稽（詳本院
    卷20頁）。由此可見，被害人己○○於96年7 月16日遭詐騙
    集團詐騙，且被告否認其係詐欺集團成員，足認詐欺集團成
    員係於95年11月27日至96年7 月16日間取得被告所有上開帳
    戶、提款卡及密碼甚明。此外，被告自95年11月27日後至96
    年7 月16日間，並未使用該帳戶，若將該帳戶提供予他人使
    用，除其幫助詐欺犯行可能遭警查獲外，對被告而言，並無
    任何影響。況且，被告先於警詢辯稱：95年10月間，我將機
    車停在臺中朝馬車站，機車置物箱被破壞，存簿及提款卡遭
    竊云云（詳警卷(一)2 頁）；復於檢察官訊問時辯稱：95年10
    月份在臺中市朝馬，將存摺及提款卡放在機車置物箱被偷云
    云（詳偵卷(一)12頁）。然被告於本院則坦承：最後一筆95年
    11月27日206 元是我提領等語（詳本院卷38頁），益証，被
    告辯稱於95年10月間在臺中朝馬車站附近遺失一節，與客觀
    資料不符，自非可採。此外，被告係何原因，將其所有上開
    帳戶存摺等物放置在機車置物箱一節，先於檢察官訊問時辯
    稱：忘記拿出來云云（詳偵卷(一)12頁）；復於本院改辯稱：
    因為當時不方便回家云云（詳本院卷40頁），所辯前後矛盾
    ，亦不可採。綜上，被告所有上開帳戶存摺及提款卡等物，
    應非遭竊，而係提供予該不詳姓名、年籍之成年男子無誤。
  (三)又金融帳戶之申請甚為簡易方便，亦無信用問題，如有使用
    帳戶之需要，自可自行開戶，如非供作犯罪出入之帳戶或其
    他不法目的，應無隱匿自己名義帳戶而使用他人金融帳戶之
    必要，且邇來利用各種名義，進行詐欺取財之犯罪類型層出
    不窮，該等犯罪，多數均係利用人頭帳戶作為出入帳戶，並
    經媒體廣為披載，被告國中畢業學歷，係成年且智力成熟之
    人，對此應知之甚詳，竟仍將上開帳戶存摺、提款卡及密碼
    提供予姓名年籍不詳之人使用，事後復以遭竊為由卸責，足
    見被告有容任姓名年籍不詳之人利用其帳戶犯詐欺罪之不確
    定故意。
  (四)綜上，本件事證明確，被告犯行，堪以認定。
二、詐欺集團取得被告之帳戶存摺等資料，藉以供被害人戊○○
    、乙○○、己○○及丙○○匯款使用，該詐欺集團係共同犯
    刑法第339 條第1 項詐欺取財罪。而被告提供帳戶存摺等資
    料予該犯罪集團成員，係基於幫助他人犯詐欺取財罪之間接
    故意，且屬詐欺罪構成要件以外之行為。核被告所為，係犯
    刑法第30條第1 項、第339 條第1 項之幫助詐欺取財罪。被
    告為幫助從犯，按正犯之刑減輕其刑。被告以一幫助詐欺行
    為，使詐欺集團詐騙戊○○、乙○○、己○○及丙○○，為
    一行為觸犯數罪名，屬一行為侵害數法益之想像競合犯，應
    依刑法第55條規定，從一重處斷（以被害人乙○○部分為重
    ）。臺灣彰化地方法院檢察署96年度偵字第9656號移送併辦
    部分（即事實一(一)、(二)），與起訴部分（即事實一(三)、(四)）
    ，有實質上一罪關係，為起訴效力所及，本院自得併予審理
    ，附此敘明。爰審酌被告提供存摺、提款卡及密碼予詐欺集
    團遂行詐欺取財犯罪，使被害人戊○○、乙○○、己○○及
    丙○○共匯款103,136 元，及犯後否認犯行等一切情狀，量
    處如主文所示之刑，併宣示如易科罰金之折算標準。
據上論斷，應依刑事訴訟法第299 條第1 項前段，刑法第30條第
1 項、第2 項、第339 條第1 項、第55條、第41條第1 項前段，
刑法施行法第1 條之1 ，判決如主文。
本案經檢察官丁○○到庭執行職務
中    華    民    國    97    年    3     月    17    日
                  刑事第十六庭  審判長法  官  林念祖
                                      法  官  楊文廣
                                      法  官  柯志民
上正本證明與原本無異。
如不服本判決，應於收受送達後十日內向本院提出上訴書狀（應
敘述具體理由並附繕本）。
上訴書狀如未敘述理由，應於上訴期間屆滿後二十日內補提理由
書於本院。
                                      書記官  賴亮蓉
中    華    民    國    97    年    3     月    17    日
論罪之法條全文：
刑法第339條
意圖為自己或第三人不法之所有，以詐術使人將本人或第三人之
物交付者，處五年以下有期徒刑、拘役或科或併科一千元以下罰
金。
以前項方法得財產上不法之利益或使第三人得之者，亦同。
前二項之未遂犯罰之。


司法院資訊處製作；財團法人民間司法改革基金會備份。
